臺灣臺南地方法院刑事判決
111年度訴字第680號
公  訴  人  臺灣臺南地方檢察署檢察官
被      告  程新棟


上列被告因違反槍砲彈藥刀械管制條例等案件，經檢察官提起公
訴（110年度偵字第26118號、111年度偵字第2335號、第10888號
），被告於本院準備程序進行中，就被訴事實為有罪之陳述，經
法官告知簡式審判程序意旨，並聽取檢察官及被告之意見後，合
議庭裁定依簡式審判程序審理，並判決如下：
    主  文
程新棟犯恐嚇危害安全罪，處拘役肆拾日，如易科罰金，以新臺
幣壹仟元折算壹日，扣案之黑色玩具槍壹支沒收；又犯非法持有
子彈罪，處有期徒刑參月，併科罰金新臺幣伍仟元，有期徒刑如
易科罰金，罰金如易服勞役，均以新臺幣壹仟元折算壹日，扣案
之非制式子彈伍顆沒收；又犯詐欺取財罪，處有期徒刑伍月，如
易科罰金，以新臺幣壹仟元折算壹日，扣案之蘋果廠牌行動電話
（IMEI：○○○○○○○○○○○○○○○）壹支沒收，未扣案之犯罪所得新臺
幣貳萬元沒收，於全部或一部不能沒收或不宜執行沒收時，追徵
其價額。所處有期徒刑部分應執行有期徒刑陸月，如易科罰金，
以新臺幣壹仟元折算壹日。沒收部分併執行之。　　
    事  實
一、程新棟因細故與吳政宏有隙，竟基於恐嚇之犯意，於民國11
    0年11月8日下午6時43分許，在吳政宏位於臺南市○○區○○街0
    0號住處前，持黑色玩具槍1支敲打吳政宏所有，停於附近之
    車牌號碼000-0000號自用小客車之後擋風玻璃，致該玻璃破
    裂（毀損部分業據吳政宏撤回告訴，經檢察官不另為不起訴
    處分），使在上址2樓之吳政宏透過監視器見狀，因而心生
    畏懼，致生危害於吳政宏之安全。
二、程新棟明知具有殺傷力之子彈，為槍砲彈藥刀械管制條例所
    管制之物品，未經許可，不得無故持有，竟於111年1月10日
    晚間11時53分許，在臺南市安南區大安街415巷附近路面，
    拾獲具殺傷力之口徑9mm非制式子彈7顆（經採樣2顆試射）
    ，自斯時起未經許可而持有上開子彈。嗣程新棟於111年1月
    11日凌晨0時5分許，在安南區安中路1段與同安路口為警攔
    檢，於有偵查犯罪權限之公務員尚未發覺其持有該非制式子
    彈行為前，即主動向現場警員坦承上情，而接受裁判。
三、程新棟因見蕭基州載運郭祐嘉修剪之樹枝至臺南市○○區○○路
    0段000○0號「神農宮」附近傾倒，竟意圖為自己不法所有，
    基於詐欺取財之接續犯意，㈠於111年4月19日晚間6時許，在
    「神農宮」前，向郭祐嘉佯稱：傾倒修剪樹枝係罰新臺幣（
    下同）30萬元，可以10萬元便宜處理云云，致郭祐嘉陷於錯
    誤，當場交付2萬元現金予程新棟。雙方繼而約定於翌日再
    交付6萬元，程新棟並持其所有蘋果廠牌手機（IMEI：00000
    0000000000）多次與郭祐嘉確認該事。㈡嗣郭祐嘉發覺有異
    報警處理，並假意配合指示佯裝受騙，迨程新棟承前詐欺犯
    意，於111年4月20日晚間8時41分許，在「神農宮」前，自
    郭祐嘉收受6萬元時，為現場埋伏之員警當場逮捕，並扣得
    現金6萬元及上開手機，始循線查悉上情。
四、案經吳政宏訴由臺南市政府警察局第三分局報告臺灣臺南地
    方檢察署檢察官偵查起訴。
    理  由
壹、程序部分：
　　本案被告程新棟所犯之罪，係死刑、無期徒刑、最輕本刑為
    3年以上有期徒刑以外之罪，其於準備程序就前揭被訴事實
    為有罪之陳述，經受命法官告知簡式審判程序之旨，並聽取
    其與公訴人之意見後，本院合議庭裁定，依刑事訴訟法第27
    3條之1規定，由受命法官獨任進行簡式審判程序，是本案之
    證據調查，依刑事訴訟法第273條之2規定，不受同法第159
    條第1項、第161條之2、第161條之3、第163條之1及第164條
    至第170條規定之限制，合先敘明。
貳、實體部分：
一、認定犯罪事實所憑之證據及理由：
　㈠就犯罪事實一之部分　
　　被告就上開犯罪事實，於本院準備程序及審理程序時均坦承
    不諱（本院卷第184頁、第192頁），核與告訴人吳政宏、證
    人古鳳珠於警詢之證述情節相符（第三分局南市警三偵字第
    1100616784號卷第7頁至第16頁），且有本院110聲搜1232號
    搜索票、臺南市政府警察局第三分局搜索扣押筆錄、扣押物
    品目錄表、車輛詳細資料報表各1份，暨搜索照片7張、現場
    暨蒐證照片4張、監視器畫面翻拍照片32張（第三分局南市
    警三偵字第1100616784號卷第17頁至第25頁、第69頁至第11
    1頁）附卷可證。是以被告任意性之自白與事實相合，應可
    採信。
　㈡就犯罪事實二之部分
　　被告就上開犯罪事實，於本院準備程序及審理程序時均坦承
    不諱（本院卷第184頁、第192頁），且有臺南市政府警察局
    第三分局扣押筆錄、扣押物品目錄表、内政部警政署刑事警
    察局111年2月14日刑鑑字第1110013243號鑑定書各1份，暨
    監視器畫面翻拍照1張、現場暨蒐證照片5張（第三分局南市
    警三偵字第000000000號卷第13頁至第23頁、111年度偵字第
    2335號卷第39頁至第40頁）附卷可證。是以被告任意性之自
    白與事實相合，應可採信。
　㈢就犯罪事實三之部分　
　　被告就上開犯罪事實，於本院準備程序及審理程序時均坦承
    不諱（本院卷第184頁、第192頁），核與證人郭祐嘉、蕭基
    州於警詢及偵訊之證述情節相符（第三分局南市警三偵字第
    1110237207號卷第15頁至第25頁、111年度偵字第10888號卷
    第73頁至第74頁），且有臺南市政府警察局第三分局搜索扣
    押筆錄、扣押物品目錄表、贓物認領保管單各1份，暨監視
    器翻拍照片7張、現場照片1張、郭祐嘉提供之對話截圖2張
    、扣案現金照片7張（第三分局南市警三偵字第1110237207
    號卷第33頁至第65頁）附卷可證。是以被告任意性之自白與
    事實相合，應可採信。
　㈣綜上，本案事證明確，被告犯行洵堪認定，應依法論科。
二、論罪科刑：
  ㈠核被告就犯罪事實一所為，係犯刑法第305條恐嚇危害安全罪
    ；就犯罪事實二所為，係犯槍砲彈藥刀械管制條例第12條第
    4項之非法持有子彈罪。被告非法持有子彈，其持有之繼續
    ，為行為之繼續，其犯罪之完結須繼續至持有行為終了時為
    止，均只論以一罪，故被告自111年1月10日晚間11時53分許
    起至為警查獲時止，其非法持有子彈之行為，應論以單純一
    罪；又被告就事實三、㈠之詐欺取財犯行、就事實三、㈡之詐
    欺取財未遂罪犯行，係基於單一之詐欺取財犯意，先後於密
    集之時、地，向同一告訴人詐取款項，且侵害同一法益，各
    行為間獨立性極為薄弱，依一般社會健全觀念，難以強行分
    開，在刑法評價上，以視為數個舉動之接續犯行，合為包括
    之一行為予以評價，較為合理，應屬接續犯，而為包括之一
    罪，且就被告所犯詐欺取財罪部分，雖有既遂及未遂之階段
    ，亦僅論以詐欺取財既遂罪即可（臺灣高等法院99年度上訴
    字第4427號判決意旨參照），是核被告就犯罪事實三所為，
    係犯刑法第339條第1項之詐欺取財罪。
　㈡按刑法第62條規定，對於未發覺之罪自首而受裁判者，減輕
    其刑。但有特別規定者，依其規定。又槍砲彈藥刀械管制條
    例第18條第1項前段規定，犯本條例之罪自首，並報繳其持
    有之全部槍砲、彈藥、刀械者，減輕或免除其刑。而槍砲彈
    藥刀械管制條例既為刑法之特別法，該條例第18條第1項前
    段規定，即為刑法第62條但書所示之特別規定，自應優先適
    用（最高法院91年度台上字第615號判決參照）。經查，被
    告因未配戴安全帽為警攔查時，即主動自口袋取出1個塑膠
    牙線盒交付警方，内有以衛生紙包覆之子彈7顆，斯時員警
    並未獲有任何線報或情資顯示被告持有槍砲彈藥刀械管制條
    例所列管之違禁物，被告警詢筆錄在卷可憑，足見被告係於
    警方發覺其持有本案子彈前，即主動向警員坦承本案犯行，
    警方乃當場扣得上開子彈，堪認被告確有對於未發覺之罪自
    首並報繳所持有子彈之事實，併參酌被告持有子彈之期間、
    對社會治安之危害及遭員警查獲之經過等犯罪情節，本院認
    尚不宜免除其刑，爰依槍砲彈藥刀械管制條例第18條第1項
    前段之規定，減輕其刑。
　㈢爰審酌被告僅因一時細故，即以玩具槍恐嚇告訴人吳政宏，
    使告訴人吳政宏心生畏懼，衡情人看見槍枝會產生懼怕，不
    論該槍枝是否為真，應對被害人造成不小之心理負擔，本不
    宜寬待；又審酌被告明知具殺傷力之子彈有高度危險性，竟
    無視政府嚴格管制子彈之禁令，仍非法持有子彈，極易孳生
    其他犯罪，對公眾安全與社會治安有相當之潛在危害，應予
    非難，兼被告所持有具殺傷力子彈之數量，尚無另涉他案，
    犯罪所生之危害尚未擴大，其犯罪情節及惡性尚非重大；再
    審酌被告不思以正當方式獲取財物，竟利用上開手段詐欺告
    訴人，造成告訴人財產之損失，顯然欠缺尊重他人財產權之
    觀念，所為應予非難，惟犯後坦認犯行，態度尚可，然迄未
    與被害人郭祐嘉達成和解或賠償損害，復參酌高中肄業之智
    識程度，前以土方為業，未婚，無子，暨本案之犯罪動機、
    手段、情節、智識程度等一切情狀，分別量處如主文所示之
    刑及執行刑，並均諭知易科罰金之折算標準，且就非法持有
    子彈罪所併科罰金部分諭知易服勞役之折算標準。
三、沒收：　　
　㈠按供犯罪所用、犯罪預備之物或犯罪所生之物，屬於犯罪行
    為人者，得沒收之，刑法第38條第2項前段定有明文。查扣
    案之黑色玩具槍1支，係被告所有供其為本件恐嚇犯行所用
    之物；又扣案之蘋果廠牌手機（IMEI：000000000000000）1
    支，係被告所有供其為本件詐欺取財犯行所用之物，均依刑
    法第38條第2項前段之規定宣告沒收之。
　㈡按犯罪所得，屬於犯罪行為人者，沒收之；前2項之沒收，於
    全部或一部不能沒收或不宜執行沒收時，追徵其價額，刑法
    第38條之1第1項前段、第3項定有明文。查被告就本案犯罪
    事實三詐得之2萬元，為其犯罪所得，未扣案亦未發還告訴
    人，應依上開規定，宣告沒收，且如全部或一部不能沒收或
    不宜執行沒收時，追徵其價額。至於被告就犯罪事實三所詐
    得之6萬元，業已歸還予被害人郭祐嘉，有贓物認領保管單1
    份在卷可憑，依刑法第38條之1第5項之規定，自不予宣告沒
    收或追徵，附此敘明
　㈢末查扣案具有殺傷力之非制式子彈5顆，為槍砲彈藥刀械管制
    條例所列管之物品，係違禁物，故不問屬於犯人與否，均應
    依刑法第38條第1項之規定宣告沒收。至扣案具有殺傷力，
    業經鑑定試射之非制式子彈2顆，因經試射擊發後，所剩彈
    殼、彈頭已不具有子彈之完整結構，且已失去其效能，而不
    具殺傷力，當非違禁物，爰不另為沒收之諭知。
　㈣至於其餘扣案物則未見與本案有何關聯，均不予宣告沒收之
    。　
據上論斷，依刑事訴訟法第273條之1第1項、第299條第1項前段
，槍砲彈藥刀械管制條例第12條第4項、第18條第1項前段，刑法
第11條、第305條、第339條第1項、第41條第1項前段、第42條第
3項、第51條第5款、第38條第1項、第38條第2項前段、第38條之
1第1項前段、第3項，刑法施行法第1條之1第1項，判決如主文。
本案經檢察官粟威穆提起公訴，檢察官蘇聖涵陳于文到庭執行職
務。 
中　　華　　民　　國　　111 　年　　11　　月　 　25 　日
                  刑事第九庭  法  官  陳碧玉
以上正本證明與原本無異。
如不服本判決應於收受本判決後20日內向本院提出上訴書狀，並
應敘述具體理由。其未敘述上訴理由者，應於上訴期間屆滿後20
日內向本院補提理由書狀（均須按他造當事人之人數附繕本）「
切勿逕送上級法院」。 
　　　　　　　　　　　　　　　書記官　詹淳涵　　　　　　
中　　華　　民　　國　　111 　年　　11　　月　　25　　日
　　　　　　　　　　　　　　　　　　
附錄本案論罪科刑法條全文：
中華民國刑法第305條
以加害生命、身體、自由、名譽、財產之事恐嚇他人，致生危害
於安全者，處2年以下有期徒刑、拘役或9千元以下罰金。
中華民國刑法第339條
意圖為自己或第三人不法之所有，以詐術使人將本人或第三人之
物交付者，處5年以下有期徒刑、拘役或科或併科50萬元以下罰
金。
以前項方法得財產上不法之利益或使第三人得之者，亦同。
前二項之未遂犯罰之。
槍砲彈藥刀械管制條例第12條
未經許可，製造、販賣或運輸子彈者，處1年以上7年以下有期徒
刑，併科新台幣500萬元以下罰金。
未經許可，轉讓、出租或出借子彈者，處6月以上5年以下有期徒
刑，併科新台幣300萬元以下罰金。
意圖供自己或他人犯罪之用，而犯前二項之罪者，處3年以上10
年以下有期徒刑，併科新台幣700萬元以下罰金。
未經許可，持有、寄藏或意圖販賣而陳列子彈者，處5年以下有
期徒刑，併科新台幣300萬元以下罰金。
第1項至第3項之未遂犯罰之。